臺灣桃園地方法院刑事裁定
111年度聲字第2598號
聲明異議人
即  受刑人  江御銘



上列聲明異議人即受刑人因公共危險案件，不服臺灣桃園地方檢
察署檢察官所為執行之指揮（111年度執緝字第1776號），聲明
異議，本院裁定如下：
    主  文
聲明異議駁回。
    理  由
一、聲明異議意旨詳如附件一「111年8月25日刑事聲明異議狀」
    及附件二「111年9月7日刑事聲明異議狀」所載。而聲明異
    議人即受刑人江御銘（下稱受刑人）先以如附件一所示書狀
    向本院聲明異議，於本院以111年度聲字第2598號審理期間
    又提出如附件二所示書狀，核其意旨均係對檢察官以111年
    度執緝字第1776號所為執行之指揮（即執行本院以111年度
    桃交簡字第570號判決所處有期徒刑6月，且不准易科罰金）
    不服，故認如附件二所示書狀係就如附件一所示書狀所為之
    理由補充，應由本院一併裁定，先予敘明。
二、被告如在法院所在地無住所、居所或事務所者，應陳明以在
    該地有住所、居所或事務所之人為送達代收人；前條之規定
    於在監獄或看守所之人，不適用之；送達於在監獄或看守所
    之人，應囑託該監所長官為之，刑事訴訟法第55條第1項後
    段、第56條第1項、第2項分別定有明文。受刑人所提出如附
    件一、二所示書狀各載有送達代收人及其地址，惟受刑人現
    係在法務部○○○○○○○中服刑，此有臺灣高等法院在監在押全
    國紀錄表在卷可稽，依上開規定，本院自應囑託監所長官送
    達，而無另以送達代收人為受刑人收受送達之必要，故本裁
    定不將送達代收人列於當事人欄，亦於此敘明。
三、受刑人以檢察官執行之指揮為不當者，得向諭知該裁判之法
    院聲明異議，刑事訴訟法第484條定有明文。又有期徒刑或
    拘役得易科罰金之案件，法院所諭知者僅係易科罰金折算之
    標準，至應否准許易科罰金，應由執行檢察官依刑法第41條
    第1項但書審酌是否難收矯正之效或難以維持法秩序，以作
    為裁量是否准予易科罰金之憑據。而此項易刑處分之准許與
    否，係法律賦予檢察官指揮執行之裁量權限，倘未有逾越法
    律授權、專斷等濫用權力之情事者，自不得任意指摘為違法
    （最高法院107年度台抗字第277號裁定意旨參照）。
四、經查：
　㈠受刑人因公共危險案件，經本院以111年度桃交簡字第570號
    判決處有期徒刑6月（下稱本案），並諭知易科罰金之折算
    標準為以新臺幣1,000元折算1日，於民國111年5月10日確定
    在案。嗣檢察官以111年度執緝字第1776號（原案號：111年
    度執字第5777號）執行本案時，審酌受刑人為10年內3犯，
    且本案因疲勞駕駛在車上昏睡，對自身及公共安全均有重大
    危害之虞，顯見前2次易科罰金未收矯治之效等情，而不准
    易科罰金及易服社會勞動，並按受刑人住所即桃園市○○區○○
    路000巷0號寄送執行傳票，且檢附敘明本案擬不准予易科罰
    金意旨之刑事執行意見書，於111年6月13日因未獲會晤本人
    亦無得受領文書之同居人或受僱人，寄存於該轄之桃園市政
    府警察局大溪分局南雅派出所，並作送達通知書兩份，分別
    黏貼於該址門首及置於信箱內或其他適當位置，惟受刑人並
    未遵期到案。檢察官復按受刑人上址住所拘提（拘票上註明
    「本件為第3犯酒後駕車，且於駕駛途中因駕駛疲勞在駕駛
    座上昏睡，對自身及公共安全均有重大危害之虞，不准予易
    科罰金」等語）亦未獲，因而臺灣桃園地方檢察署以桃檢秀
    執鎮緝字第4970號發布通緝。受刑人於111年8月25日為警緝
    獲後，由檢察官核發111年度執緝鎮字第1776號執行指揮書
    ，指揮受刑人入監執行本案所處有期徒刑6月，此有本案判
    決、臺灣桃園地方檢察署聲請易科罰金案件審核表、送達證
    書、拘票及拘提報告書、上開通緝書、執行指揮書、執行筆
    錄、臺灣高等法院被告前案紀錄表等在卷可稽，此部分事實
    得以認定。
　㈡而依卷附臺灣高等法院被告前案紀錄表之記載，受刑人前因
    不能安全駕駛動力交通工具罪（即酒後駕車）之公共危險案
    件，各經本院以102年度桃交簡字第1170號判決處罰金新臺
    幣90,000元、臺灣臺北地方法院以105年度交簡字第2081號
    判決處有期徒刑2月，足見本案確屬被告第3次為酒後駕車之
    犯行。由此可知，檢察官係綜合本案情節（受刑人因疲勞駕
    駛在車上昏睡）及受刑人之酒後駕車前案紀錄等，基於杜絕
    酒後駕車不良風氣及維護用路人安全等考量，具體審酌後，
    認受刑人本案之行為對自身及公共安全均有重大危害之虞，
    因而依職權裁量認為易科罰金難收矯正之效或難以維持法秩
    序，而不准予受刑人易科罰金。經核檢察官上開就具體個案
    所為之判斷，並無逾越法律授權或專斷而違反比例原則等濫
    用權力之情事，自難認有何執行指揮不當之處。
　㈢受刑人雖主張本案犯行實無造成他人身體、生命或財產之危
    險或損害（見附件一理由三）。然受刑人所為酒後駕車行為
    （駕駛動力交通工具而有血液中酒精濃度達百分之零點零五
    以上情形）本屬法律所規定之抽象危險犯，即立法者已推定
    此行為將對公眾往來交通安全、其他用路人之生命、身體及
    財產造成危險，受刑人主張其行為未造成危險，又未能舉出
    足以推翻此立法者推定危險之事證，自非可採。又酒後駕車
    行為本不以造成實際造成他人身體、生命或財產損害為必要
    （否則或將另涉過失傷害、不能安全駕駛動力交通工具致人
    於死、致重傷等罪名），受刑人以此主張檢察官所為執行之
    指揮不當，亦無理由。
　㈣受刑人另主張其先前2次酒後駕車之前案紀錄分別在102年、1
    05年間，距本案犯行均已超過5年，且其3次犯行皆無構成累
    犯或有加重刑責之事由，可認受刑人對於刑罰之反應力、約
    束力尚存，而受刑人並非5年內3犯不能安全駕駛動力交通工
    具罪之人，不符臺灣高等檢察署研議統一酒駕再犯發監之標
    準，檢察官執行指揮與該研議結果不同，又未有其他具體事
    由，有明顯裁量瑕疵（見附件一理由三及附件二理由貳、四
    、六）。惟上開受刑人所指之發監標準，係「5年內3犯者原
    則上不准予易科罰金」，並未提及非5年內3犯者應如何處理
    ，且檢察官為本案執行指揮時已敘明其審酌之具體理由如上
    ，受刑人率指檢察官執行指揮與該研議結果不同、無具體事
    由等，均有誤解。此外，本案既係受刑人第3次涉犯不能安
    全駕駛動力交通工具罪，本已難謂受刑人對於刑罰之反應力
    、約束力尚存，何況其前2次酒後駕車之前案紀錄，相距約3
    年，未構成累犯係因102年間不能安全駕駛動力交通工具罪
    之刑度尚得僅處以罰金刑，因此受刑人於105年間再犯時未
    合於累犯之要件，然此並不足以認為受刑人非屬對於刑罰反
    應力薄弱之情形，此部分受刑人之主張皆不足採。
　㈤受刑人又稱其完全不知檢察官寄送執行傳票及通知，受刑人
    之父母亦不曾告知有收受執行傳票、通知一事，雖不排除係
    年邁而有些微失智、記憶力極差之受刑人父母曾有收受，卻
    放置一旁而忘記告知受刑人之情形，但受刑人絕無故意不到
    案執行之主觀犯意，惟受刑人確未到案執行而遭警方拘提，
    於拘提當日即遭檢察官處以不准易科罰金之執行指揮處分，
    且受刑人之家屬並未收到任何書面，無從得知檢察官不准受
    刑人易科罰金之理由（見附件二理由貳、二）；如檢察官在
    未通知受刑人表示意見之情況下，率爾決定不准易科罰金，
    顯未給予受刑人表示意見之機會，無法充分審酌受刑人有無
    特殊事由以決定是否給予易科罰金之處分，其作成執行指揮
    之程序即有明顯瑕疵（見附件二理由貳、四）；如檢察官曾
    有書面載明本案得易科罰金，卻在受刑人遭警方拘提到案後
    改弦易轍為不准易科罰金之處分，亦無詢問受刑人之意見，
    不僅有先後標準不一致之情事，且檢察官如在執行時未說明
    變更決定之理由為何，未具體說明受刑人有何易科罰金難收
    矯正之效或難以維持法秩序之情形，更未讓受刑人有表示意
    見之機會，其執行之指揮即屬顯有瑕疵（見附件二理由貳、
    五）。而如前所述，檢察官已將執行傳票、敘明本案擬不准
    予易科罰金意旨之刑事執行意見書就受刑人上址住所為合法
    送達，且拘提時亦在拘票上註明「本件為第3犯酒後駕車，
    且於駕駛途中因駕駛疲勞在駕駛座上昏睡，對自身及公共安
    全均有重大危害之虞，不准予易科罰金」等語，則檢察官顯
    已給予受刑人陳述意見之機會，其執行指揮之程序自無不當
    之處，此部分受刑人之主張亦屬無據。
　㈥受刑人復主張其為家中唯一經濟支柱，肩負照顧年邁父母之
    重擔，父親患有輕微失智症，母親患有食道惡性腫瘤而接受
    治療中，近日又患有右側膝部膕區滑膜囊腫而不良於行，身
    體十分衰弱，需受刑人照護（見附件二理由貳、二、三）。
    惟刑法第41條第1項得否易科罰金之規定，於94年2月2日修
    正公布（95年7月1日施行）後，已刪除「因身體、教育、職
    業或家庭之關係，執行顯有困難」之要件，是檢察官依該項
    但書規定，具體審酌受刑人是否具有「確因不執行所宣告之
    刑，難收矯正之效，或難以維持法秩序」，而為易科罰金之
    准駁，即符合現行易科罰金制度之立法意旨。故此部分受刑
    人之主張，尚不影響檢察官於本案指揮執行之認定，且無從
    執為檢察官執行之指揮有何違法或不當之事由。
　㈦從而，受刑人具狀向本院聲明異議，為無理由，應予駁回。
五、依刑事訴訟法第486條，裁定如主文。
中　　華　　民　　國　　111 　年　　9 　　月　　19　　日
                  刑事第二十庭  法　官　陳布衣

以上正本證明與原本無異。
如不服本裁定，應於裁定送達後5 日內向本院提出抗告狀。
　　　　　　　　　　　　　　　書記官　蔡昌霖
中　　華　　民　　國　　111 　年　　9 　　月　　20　　日
附件一：111年8月25日刑事聲明異議狀。
附件二：111年9月7日刑事聲明異議狀。